【裁判字號】    99,訴,467
【裁判日期】    990813
【裁判案由】    違反槍砲彈藥刀械管制條例
【裁判全文】
臺灣桃園地方法院刑事判決               99年度訴字第467號
公  訴  人  臺灣桃園地方法院檢察署檢察官
被      告  甲○○
指定辯護人  本院公設辯護人  乙○○
上列被告因違反槍砲彈藥刀械管制條例案件，經檢察官提起公訴
（99年度偵字第4991號），本院判決如下：
    主  文
甲○○未經許可，持有可發射子彈具有殺傷力之改造手槍，處有
期徒刑年肆月，併科罰金新臺幣伍萬元，罰金如易服勞役，以
新臺幣壹仟元折算壹日，附表一所示扣案物，沒收。
    事  實
一、甲○○明知可發射子彈具有殺傷力之改造手槍及具有殺傷力
    之子彈，均係槍砲彈藥刀械管制條例所公告列管之槍枝及彈
    藥，未經許可，不得持有之，竟基於非法持有具殺傷力改造
    手槍及子彈之犯意，於民國98年1 月25、26日（即農曆除夕
    、大年初一）間某時，在桃園縣龍潭鄉○○路某茶園前路旁
    ，向真實年籍不詳綽號「阿展」之成年男子（下稱「阿展」
    ），以新臺幣（下同）2 萬元之代價（甲○○僅先給付1 萬
    元，餘1 萬元則尚未給付），購得具殺傷力如附表一編號1
    所示之改造手槍1 枝、如附表二所示之非制式子彈3 顆及不
    具殺傷力之如附表三所示之物，自斯時起，即未經主管機關
    許可而持有上開如附表一編號1 所示之改造手槍1 枝、如附
    表二所示之非制式子彈3 顆。嗣於99年2 月6 日下午1 時10
    分許，經警持本院核發之搜索票在桃園縣龍潭鄉○○街40之
    5 號查獲，並扣得如附表一、二、三所示之物。
二、案經臺北市政府警察局移送臺灣桃園地方法院檢察署檢察官
    偵查起訴。
    理  由
甲、證據能力部分：
    關於卷附內政部警政署刑事警察局99年3 月8 日刑鑑字第09
    90019267號槍彈鑑定書、99年5 月28日刑鑑字第0990066751
    號函之證據能力：按司法警察機關調查中之案件，為因應實
    務上或因量大、或有急迫之現實需求，併例行性當然有鑑定
    之必要者，例如毒品之種類與成分、尿液之毒品反應，或者
    槍彈有無殺傷力等鑑定，基於檢察一體原則，得由該管檢察
    長對於轄區內之案件，以事前概括選任鑑定人或囑託鑑定機
    關、團體之方式，俾便轄區內之司法警察官、司法警察對於
    調查中之此類案件，得即時送請先前已選任之鑑定人或囑託
    之鑑定機關、團體實施鑑定，以求時效（法務部92年9 月1
    日法檢字第0920035083號函參照，刊載於法務部公報第312
    期）。此種由檢察機關概括選任鑑定人或概括囑託鑑定機關
    、團體，再轉知司法警察官、司法警察於調查犯罪時參考辦
    理之作為，法無明文禁止，係為因應現行刑事訴訟法增訂傳
    聞法則及其例外規定之實務運作而為。此種由司法警察官、
    司法警察依檢察官所概括選任之鑑定人或囑託鑑定機關、團
    體所為之鑑定結果，與檢察官選任或囑託為鑑定者，性質上
    並無差異，同具有證據能力（最高法院98年度台上字第6122
    號判決意旨參照）。本案承辦之警局依檢察機關所為概括選
    任鑑定機關之意旨於偵查之前階段，將查扣之槍彈等證物送
    請內政部警政署刑事警察局進行鑑定，該局因此所出具99年
    3 月8 日刑鑑字第0990019267號槍彈鑑定書，依前開說明，
    自無不合。另本院為明瞭未經實際試射鑑定之扣案子彈有無
    殺傷力，再囑託該局以實際試射鑑定之，該局因此再以99年
    5 月28日刑鑑字第0990066751號函覆鑑定結果。查上開內政
    部警政署刑事警察局99年3 月8 日刑鑑字第0990019267號槍
    彈鑑定書及99年5 月28日刑鑑字第0990066751號函，均為實
    施鑑定之人員依專業知識經驗陳述其判斷意見，況本件被告
    及辯護人對此並不爭執證據能力，自有證據能力。
乙、認定事實之理由及依據：
壹、有罪部分：
一、上揭犯罪事實，業據被告甲○○於本院審理中坦承不諱（見
    本院99年7 月22日審判筆錄第10、11頁），復有扣案如附表
    一、二所示之物可證。而扣案如附表一、二所示之物經內政
    部警政署刑事警察局鑑定結果，認如附表一所示之物，係改
    造手槍，由仿BERETTA 廠84型半自動手槍製造之槍枝，換裝
    土造金屬槍管、擊錘而成，擊發功能正常，可供擊發適用子
    彈使用，認具殺傷力；如附表二編號1 所示之物，認非制式
    子彈，由金屬彈殼組合直徑8.6 ±0.5mm 金屬彈頭而成，經
    試射，具殺傷力；如附表二編號2 所示之物，均非制式子彈
    ，由口徑9.0mm 空包彈組合直徑8.7 ±0.5mm 金屬彈頭而成
    ，經試射，可擊發，均具殺傷力等情，有卷附內政部警政署
    刑事警察局99年3 月8 日刑鑑字第0990019267號槍彈鑑定書
    及99年5 月28日刑鑑字第0990066751號函各1 份在卷可稽（
    見偵查卷第41、42頁、本院99年訴字第467 號卷第8 頁）。
    至被告於本院準備程序時雖一度辯稱：伊購得上開槍枝後，
    有試拉滑套，因有卡彈情形，應該是無法擊發，伊主觀上並
    無持有具殺傷力槍彈之犯意云云，惟查，扣案如附表一所示
    槍枝係屬改造槍枝，並非正式兵工廠製造生產之產品，品質
    本良莠不齊，即便有時發生卡彈情形，本非僅以此即能逕認
    該槍枝均不具殺傷力，況扣案如附表一、二所示之物，經鑑
    定結果，均具殺傷力，已如前述，被告前述恐無法擊發云云
    ，尚難為其有利之認定。再參諸被告於本院審理時更供稱：
    伊購得扣案槍彈時，「阿展」有告知該槍彈可擊發等語（見
    本院99年7 月22日審判筆錄第10頁），且目前市面上，欲購
    買不具殺傷力之玩具槍、模型槍等並非困難，反觀被告竟係
    向不明人士購買本件槍彈，且交易地點偏僻，顯與一般正常
    合法交易型態迥異，況被告購買扣案如附表一所示槍枝時，
    尚一併購買如附表二所示子彈，若被告本意係購買不具殺傷
    力之槍枝，衡情自無一併購買具殺傷力子彈之必要。此外，
    被告尚且曾將扣案槍彈出借予他人，此為被告所供認，並據
    證人即警員張世明於本院審理時證述綦詳（見本院99年7 月
    22 日 審判筆錄第3 、4 頁），若被告主觀上認扣案槍枝不
    具殺傷力，更無一併出借子彈之理。綜上，被告於購得本件
    扣案如附表一、二所示之槍枝、子彈，主觀上當知悉該等物
    品均具殺傷力，至為明灼。本件事證明確，被告犯行堪予認
    定。
二、核被告所為，係犯槍砲彈藥刀械管制條例第8 條第4 項之未
    經許可持有可發射子彈具有殺傷力之槍枝罪、同條例第12條
    第4 項之未經許可持有子彈罪。被告係以一個持有行為，同
    時持有具殺傷力之槍枝及子彈，為一行為觸犯數罪名之想像
    競合犯，依刑法第55條之規定，應從一重之未經許可持有具
    殺傷力之槍枝罪處斷。爰審酌槍、彈性質上均屬高度危險之
    物品，非經主管機關許可不得擅自持有，以維社會大眾安全
    ，而持有槍、彈對社會之秩序及安寧，勢將會產生極大之不
    安，並考量被告於本院審理時坦承犯行之犯後態度、犯罪之
    目的、手段、智識程度及生活狀況等一切情狀，量處如主文
    所示之刑，並諭知併科罰金如易服勞役之折算標準，以資懲
    儆。扣案如附表一所示之物，屬違禁物，應依刑法第38條第
    1 項第1 款之規定，宣告沒收。至扣案如附表二編號1 、2
    所示之物，原雖具殺傷力而屬違禁物，然業於鑑定時試射而
    喪失子彈之作用與性質，已非違禁物，爰不宣告沒收。至扣
    案如附表三所示之物，經鑑定結果，無法擊發，不具殺傷力
    ，均不得宣告沒收。
貳、不另為無罪之諭知部分：
    公訴意旨另以：被告除上開經本院論罪科刑犯行外，另同時
    向「阿展」購得具殺傷力如附表三編號2 所示非制式子彈1
    顆，因認被告此部分亦涉犯槍砲彈藥刀械管制條例第12條第
    4 項之罪嫌云云。經查：如附表三編號2 所示之物，經本院
    送請內政部警政署刑事警察局試射鑑定結果，無法擊發，認
    不具殺傷力等情，有該局99年5 月28日刑鑑字第0990066751
    號函在卷足憑（見本院99年訴字第467 號卷第8 頁），是公
    訴人所指此部分之罪嫌顯然不能證明，惟因此部分與上開經
    論罪科刑之持有具殺傷力如附表二所示子彈部分，係屬實質
    上一罪關係，爰不另為無罪之諭知。
據上論斷，應依刑事訴訟法第299 條第1 項前段，槍砲彈藥刀械
管制條例第8 條第4 項、第12條第4 項，刑法第11條前段、第55
條、第42條第3 項前段、第38條第1 項第1 款，判決如主文。
本案經檢察官梁光宗到庭執行職務。
中    華    民    國    99    年    8    月    13    日
                  刑事第一庭審判長法  官  曾家貽
                                  法  官  張瓊華
                                  法  官  鄭吉雄
以上正本證明與原本無異。
如不服本判決，應於判決送達後10日內向本院提出上訴狀（應附
繕本），其未敘述上訴理由者，應於上訴期間屆滿後20日內補提
理由書狀於本院，上訴於臺灣高等法院。
                                  書記官  劉宗源
中    華    民    國    99    年    8     月    13    日
附表一
┌───┬──────────────┬──┬────┐
│編  號│  扣    案     物     品    │數量│備    註│
├───┼──────────────┼──┼────┤
│  1   │改造手槍，由仿BERETTA 廠84型│1 枝│擊發功能│
│      │半自動手槍製造之槍枝，換裝土│    │正常，可│
│      │造金屬槍管、擊錘而成（槍枝管│    │供擊發適│
│      │制編號0000000000，含彈匣1 個│    │用子彈使│
│      │）                          │    │用，具殺│
│      │                            │    │傷力    │
└───┴──────────────┴──┴────┘
附表二
┌───┬──────────────┬──┬────┐
│編  號│  扣    案     物     品    │數量│備    註│
├───┼──────────────┼──┼────┤
│  1   │非制式子彈，由金屬彈殼組合直│1 顆│原均具殺│
│      │徑8.6 ±0.5mm 金屬彈頭而成，│    │傷力，因│
│      │經試射，具殺傷力。          │    │已試射而│
├───┼──────────────┼──┤喪失子彈│
│      │均係非制式子彈，由口徑9.0 空│2 顆│作用與性│
│  2   │包彈組合直徑8.7 ±0.5mm 金屬│    │質      │
│      │彈頭而成，經試射，可擊發，具│    │        │
│      │殺傷力。                    │    │        │
└───┴──────────────┴──┴────┘
附表三
┌───┬──────────────┬──┬────┐
│編  號│  扣    案     物     品    │數量│備    註│
├───┼──────────────┼──┼────┤
│  1   │非制式子彈，由金屬彈殼組合直│1 顆│均無法擊│
│      │徑8.6 ±0.5mm 金屬彈頭而成。│    │發，不具│
├───┼──────────────┼──┤殺傷力，│
│  2   │非制式子彈，由口徑9.0 mm空包│1 顆│        │
│      │彈組合直徑8.8 ±0.5mm 金屬彈│    │        │
│      │頭而成。                    │    │        │
├───┼──────────────┼──┤        │
│  3   │非制式子彈，由口徑9.0 mm空包│1 顆│        │
│      │彈組合直徑8.8 ±0.5mm 金屬彈│    │        │
│      │頭而成。                    │    │        │
└───┴──────────────┴──┴────┘
附錄所犯法條：
槍砲彈藥刀械管制條例第8條第4項
未經許可，持有、寄藏或意圖販賣而陳列第1 項所列槍枝者，處
3 年以上10年以下有期徒刑，併科新臺幣700 萬元以下罰金。
槍砲彈藥刀械管制條例第12條第4項
未經許可，持有、寄藏或意圖販賣而陳列子彈者，處5 年以下有
期徒刑，併科新台幣300 萬元以下罰金。

司法院資訊處製作；財團法人民間司法改革基金會備份。
